臺灣桃園地方法院民事簡易判決
111年度壢簡字第253號
原      告  蔡佩玲  
訴訟代理人  劉禹劭律師
被      告  鄧愛玲  

上列當事人間請求遷讓房屋等事件，本院於民國111年5月17日言
詞辯論終結，判決如下：
    主      文
一、被告應將門牌號碼桃園市○○區○○○街000號11樓之2房屋遷讓
    返還原告。
二、被告應給付原告新臺幣80,000元，及民國111年1月1日起至
    清償日止，按週年利率5％計算之利息。
三、被告應自民國111年1月1日起至遷讓返還第一項之房屋之日
    止，按月給付原告新臺幣8,000元，及各期自每月2日起至清
    償日止，按週年利率5％計算之利息。
四、原告其餘之訴駁回。　　
五、訴訟費用新臺幣4,190元由被告負擔新臺幣4,104元，餘由原
    告負擔。
六、本判決原告勝訴部分得假執行。
七、原告其餘假執行之聲請駁回。
    事實及理由
壹、程序部分
　　被告經合法通知，未於言詞辯論期日到場，查無民事訴訟法
    第386條所列各款情事，應准原告之聲請，由其一造辯論而
    為判決。
貳、實體部分
一、原告主張
（一）被告前向原告承租門牌號碼桃園市○○區○○○街000號11樓之
      2房屋（下稱系爭房屋），租賃期間自民國110年1月1日起
      至110年12月31日止，每月租金新臺幣(下同)8,000元，租
      金應於每月10日前繳納，押金16,000元（下稱系爭租約）
      。詎被告自109年12月起即未依約繳納租金，計至系爭租
      約終止之日即110年12月31日止，尚積欠原告租金共計104
      ,000元，扣除押金16,000元後，被告仍有88,000元之租金
      未付。
（二）又兩造間之租賃關係於110年12月31日因租期屆滿而終止
      後，被告即應遷讓交還系爭房屋，惟被告迄今拒不遷讓交
      還系爭房屋，妨害原告之使用收益，自應賠償原告按每月
      租金額計算之不當得利。爰依系爭租約及不當得利之法律
      關係，提起本件訴訟等語。並聲明：⒈被告應將系爭房屋
      騰空遷讓返還原告。⒉被告應給付原告88,000元，及自起
      訴狀繕本送達翌日起至清償日止，按週年利率5%計算之利
      息。⒊被告應自111年1月1日起至返還第1項房屋之日止，
      按月給付原告8,000元，並應自每月2日起至清償日止，按
      年息5％計算之利息。⒋原告願供擔保，請准宣告假執行。
二、被告經合法通知，未於本院言詞辯論期日到場，亦未提出書
    狀為任何陳述。
三、原告主張之事實，業據其提出與其所述相符之系爭租約影本
    為證（見本院卷第15頁），而被告經合法送達通知，既未於
    言詞辯論期日到場爭執，復未提出書狀答辯以供本院斟酌，
    是本院審酌上開事證，堪認原告之主張為真實。
四、原告復主張被告應騰空遷讓返還系爭房屋；並請求被告給付
    租金88,000元，及按月給付原告不當得利8,000元等情，是
    本件爭點即為：（一）原告請求被告騰空遷讓返還系爭房屋
    ，有無理由？（二）原告請求被告給付租金88,000元，有無
    理由？（三）原告請求被告按月給付不當得利8,000元，有
    無理由？
（一）原告請求被告騰空遷讓返還系爭房屋，有無理由？
　　　按民法第450條第1項規定：「租賃定有期限者，其租賃關
      係，於期限屆滿時消滅。」同法第455條第1項前段規定：
      「承租人於租賃關係終止後，應返還租賃物。」查系爭租
      約之租賃期間係自110年1月1日起至110年12月31日止，已
      如前述，可知系爭租約之租賃期限業已屆滿而消滅，被告
      繼續占用系爭房屋即屬無權占有，是原告依上揭規定請求
      被告騰空遷讓返還系爭房屋，洵屬有據，應予准許。
（二）原告請求被告給付租金88,000元，有無理由？
    ⒈按民法第439條前段規定：「承租人應依約定日期，支付租
      金。」又押租金之主要目的在擔保承租人租金之給付及租
      賃債務之履行，故租賃關係消滅後，承租人如有欠租或其
      他債務不履行時，其所交付之押租金，發生當然抵充之效
      力（最高法院87年度台上字第1631號判決意旨可資參照）
      。
    ⒉查系爭租約約定租金每月8,000元，惟被告自110年1月起即
      未依約繳納租金，是自110年1月1日起，計至系爭租約終
      止之日即110年12月31日止，被告共積欠原告12個月之租
      金即96,000元(計算式：8,000×12＝96,000)。至原告雖稱
      被告自109年12月之租金亦未繳納，故共積欠13個月之租
      金云云，惟系爭租約之起日為110年1月1日，難認兩造間
      於109年12月起即有租賃契約存在，復原告就此並未提出
      其他證據供本院審認，難認原告請求109年12月之租金有
      理由。又依上開最高法院判決意旨，押租金16,000元應予
      抵充，是被告尚應給付原告積欠之租金即為80,000元【計
      算式：96,000－16,000＝80,000】。原告請求在此範圍內，
      為有理由；逾此部分之請求，則屬無據。
　　⒊末按民法第233條第1項規定：「遲延之債務，以支付金錢
      為標的者，債權人得請求依法定利率計算之遲延利息。」
      同法第203條規定：「應付利息之債務，其利率未經約定
      ，亦無法律可據者，週年利率為百分之5。」同法第229條
      第2項規定：「給付無確定期限者，債務人於債權人得請
      求時，經其催告而未為給付，自受催告時起，負遲延責任
      。其經債權人起訴而送達訴狀，或依督促程序送達支付命
      令，或為其他相類之行為者，與催告有同一之效力。」查
      本件給付租金債務，其給付雖有確定期限，且均已屆期，
      已如前述。然原告僅請求自起訴狀繕本送達翌日起算之利
      息，自屬有據。而本件起訴狀繕本係於110年12月31日送
      達被告，有本院送達證書附卷可證（見本院卷第29頁），
      是被告應於111年1月1日起負遲延責任。
（三）原告請求被告按月給付不當得利8,000元，有無理由？
    ⒈按民法第179條規定：「無法律上之原因而受利益，致他人
      受損害者，應返還其利益。雖有法律上之原因，而其後已
      不存在者，亦同。」又無權占有他人之土地，可能獲得相
      當於租金之利益，為社會通常之觀念，故如無權占有他人
      之房屋，加害人應返還之不當得利之範圍，為相當於租金
      之利益（最高法院97年度台上字第294號判決參照）。
    ⒉經查，系爭租約已於110年12月31日終止，已如上述。被告
      既未於系爭租約終止時返還系爭房屋，則被告於翌日起即
      屬無權占有系爭房屋，且獲有相當於租金之不當得利，致
      原告受有無法使用收益系爭房屋之損害，原告自得請求被
      告給付相當於租金數額之不當得利。參以系爭房屋每月租
      金為8,000元，業如前述，應認此數額為被告使用系爭房
      屋每月所受之利益，並為原告所受無法使用收益系爭房屋
      之損害，是原告請求被告自系爭租約終止翌日即111年1月
      11日起至騰空遷讓返還系爭房屋之日止，按月給付相當於
      租金數額之不當得利8,000元予原告，及各期自每月2日起
      至清償日止，按年息百分之5 計算之利息，洵屬有據，應
      予准許。
五、綜上所述，原告依系爭租約及不當得利之法律關係，請求如
    主文第1至3項，均有理由，應予准許。逾此部分之請求，則
    屬無據，應予駁回。
六、本件原告勝訴部分，係屬依民事訴訟法第427條規定適用簡
    易訴訟程序所為被告敗訴判決之案件，爰依同法第389條第1
     項第3款之規定，依職權宣告假執行。又法院應依職權宣告
    假執行者，本無庸原告為聲請，若原告仍聲請願供擔保宣告
    假執行者，該聲請僅在促使法院職權發動，法院仍係本於職
    權而宣告，自無庸對該聲請為准駁之裁判。至本件原告敗訴
    部分，其假執行之聲請已失其附麗，應予駁回。
七、訴訟費用負擔之依據：民事訴訟法第79條。並依職權確定訴
    訟費用額如主文第5項所示。
中　　華　　民　　國　　111 　年　　6 　　月　　16　　日
                  中壢簡易庭      法  官  江碧珊
以上為正本係照原本作成。
如不服本判決，應於送達後20日內，向本院提出上訴狀並表明上
訴理由。
如委任律師提起上訴者，應一併繳納上訴審裁判費。
中　　華　　民　　國　　111 　年　　6 　　月　　16　　日
                                  書記官  張育誠